【裁判字號】    89,訴,1191
【裁判日期】    891012
【裁判案由】    殺人未遂
【裁判全文】
臺灣高雄地方法院刑事判決                        八十九年度訴字第一一九一號
    公  訴  人  臺灣高雄地方法院檢察署檢察官
    被      告  乙○○
    選任辯護人  洪文佐
右列被告因殺人未遂案件，經檢察官提起公訴（八十九年度偵字第三五六三號），本
院判決如左：
    主  文
乙○○傷害人之身體，處有期徒刑陸月，如易科罰金，以參佰元折算壹日。
    事  實
一、乙○○前曾於民國八十八年間因竊盜及違反電信法案件，經台灣高雄地方法院判
    處應執行有期徒刑六月，緩刑三年確定，於緩刑期內，仍不知悔改，因前女友甲
    ○○於分手後另結交男友高正旻，因而心生不滿，乃萌生傷害甲○○身體之犯意
    ，而於八十九年二月五日下午八時三十分許，至高正旻住處藉詞邀約在該處吃飯
    之甲○○，前往鳳山市○○○路之「大西洋冰城」談話，甲○○不疑有它應允而
    遂與乙○○分別騎乘機車前往約定地點，行經鳳山市○○路與五甲二路六三九巷
    口時，乙○○竟先自後以腳踢甲○○之機車，使甲○○人車倒地後，復持機車大
    鎖由上往下擊打蹲於地上之甲○○頭部數下，甲○○本能地以雙手架擋，因而造
    成甲○○受有「頭頂部兩處裂傷０‧５Ⅹ４公分及０‧５Ⅹ３公分、右手背裂傷
    ０‧５Ⅹ２公分、左手背裂傷０‧５Ⅹ１公分」等傷害。
二、案經甲○○訴由高雄縣警察局鳳山分局報請台灣高雄地方法院檢察署檢察官偵查
    起訴。
    理  由
一、右揭事實，除被告自後以腳踢甲○○所騎乘之機車，致甲○○人車倒地外，業據
    被告坦認不諱，核與告訴人甲○○於警訊、偵查及本院調查程序中指述之情節大
    致相符，並據證人即告訴人之男友高正旻在警訊中證述其接獲甲○○電話而趕至
    現場發現甲○○頭部受傷流血，其立即將之送醫救治等情節屬實，復有診斷證明
    書乙紙附卷可稽，是被告之自白核與事實相符，堪信為真實。又查：
  (一)雖被告矢口否認有自後以腳踢甲○○所騎乘之機車，致甲○○人車倒地之事實，
    辯稱：伊係為叫甲○○騎慢點，並欲與其講話，始向前追趕甲○○，不小心擦撞
    且天雨路滑，甲○○始跌倒，伊並無以腳踢其機車云云，惟據告訴人甲○○於警
    訊、偵查及本院調查程序中，自始至終均稱：被告係以腳踢其機車，始失控跌倒
    等語，且參以告訴人既已應允與被告前往約定地點談話，而案發地點與約定地點
    僅須數分鐘之路程，被告何需於此時急於與告訴人談話或叫告訴人騎慢點？從而
    ，被告所辯上情，顯與常情不符，尚難採信，是被告應係基於傷害之犯意，欲使
    告訴人跌倒，而自後以腳踢告訴人所騎乘機車之事實，已堪認定。
  (二)據被告辯稱：甲○○跌倒後，伊好心詢問甲○○有無受傷，甲○○叫伊走開，伊
    一氣之下即持機車大鎖毆打甲○○，惟伊並無殺人之犯意等語。按傷害與殺人之
    區別，應以有無殺意為斷，其受傷之多寡，及是否為致命部位，有時雖可藉為認
    定有無殺意之心證，究不能據為絕對標準（最高法院十八年上字第一三０九號判
    例參照）。是如加害人無殺人之意思，縱加害人所持用以攻擊者為足以致人於死
    之兇器，或被害人受傷部位為人體之要害處，仍不能論以殺人刑責。經查：按頭
    部為人體之重要部位，以機車大鎖擊打頭部，確有致命之可能，然被告之行為究
    應構成傷害罪或殺人未遂罪，自應以被告行為時之犯意定之。復被害人受傷之程
    度、被告下手之部位是否致命，固為判定被告是否具有殺人故意之部分因素，但
    被告與被害人平日之情誼、被告下手之輕重、被害人傷痕之多寡、被告事後之反
    應等，亦為應一併加以考量者。本件被告乙○○雖持機車大鎖毆打告訴人甲○○
    頭部，造成告訴人因而受有如上之傷害，然據鑑定證人即為告訴人醫治之五甲社
    區醫院醫師陳錫明結證稱：告訴人所受該部位之傷害並無立即之生命危險，頭蓋
    骨亦無破裂，傷口深度約０‧５公分，就診時無腦震盪現象，住院觀察四天亦無
    腦震盪，其所受傷害之力道，如在某角度下跌倒，亦有可能受此程度之傷害等語
    ，準此，告訴人所受傷害之傷勢尚非嚴重，在客觀上並無危及生命情事，足見被
    告下手用力非猛，其無殺害告訴人之犯意，應屬無訛，否則，以被告為壯碩之男
    子而告訴人為一弱質女子，且告訴人復未持工具而僅以空手與被告相抗衡，設若
    被告確有意致告訴人於死，當可手持大鎖猛力而接續毆擊告訴人頭部至死，然被
    告僅毆擊數下，且下手用力非猛，由此益證被告並無致被害人於死之故意。從而
    ，尚不得僅因告訴人之受傷部位屬身體重要且可能致命部位，遽認被告有殺人之
    犯意。綜核上開情節以觀，足認被告確無殺人之犯意甚明，是被告辯稱其無置告
    訴人於死地之犯意，尚非無稽，應足採信。
二、核被告乙○○所為，係犯刑法第二百七十七條第一項之傷害罪。公訴人認被告係
    犯刑法第二百七十一條第二項、第一項之殺人未遂罪，則容有未洽，惟傷害之社
    會基本事實相同，起訴法條應予變更。爰審酌被告與告訴人原係相戀之男女朋友
    ，因分手後，告訴人另結交男友，而生醋意，竟萌傷害之動機，於公眾往來之街
    道先以腳踢告訴人所騎乘之機車，使告訴人人車倒地後，復持機車大鎖擊打告訴
    人頭部而公然施暴，且被告尚於緩刑期內，猶不知謹言慎行，竟再為本件犯行，
    及告訴人傷害之程度，被告犯後態度等一切情狀，量處如主文所示之刑，並諭知
    易科罰金之折算標準，以資懲儆。至供犯罪所用之機車大鎖一把，並未扣案，且
    已不知遺落何處，業據被告供明在卷，為免日後執行困難，爰不另為沒收之諭知
    ，併此敘明。
據上論斷，應依刑事訴訟法第二百九十九條第一項前段、第三百條，刑法第二百七十
七條第一項、第四十一條，罰金罰鍰提高標準條例第一條前段、第二條，判決如主文
。
本案經檢察官葉麗琦到庭執行職務。
中      華      民      國      八十九    年      十    月      十二    日
                                  臺灣高雄地方法院刑事第六庭
                              審判長法  官  莊崑山
                                            法  官  趙家光
                                            法  官  洪榮家
右正本證明與原本無異。
如不服本判決，應於判決送達後十日內，向本院提出上訴狀。
                                            書記官  黃中旗
中      華      民      國      八十九    年      十    月      十二    日
附錄本案論罪科刑法條全文：
刑法第二百七十七條第一項：
  傷害人之身體或健康者，處三年以下有期徒刑、拘役或一千元以下罰金。


司法院資訊處製作；財團法人民間司法改革基金會備份。
